臺灣高等法院臺中分院刑事判決　　　　　　　　　九十三年度交上訴字第二八七號
　　上　訴　人　乙○○
　　即　被　告
　　選任辯護人　蔡壽男
右上訴人因公共危險等案件，不服臺灣台中地方法院九十二年度交訴字第一三四號中
華民國九十三年一月十三日第一審判決（起訴案號：臺灣台中地方法院檢察署九十二
年度偵字第一六二八四號），提起上訴，本院判決如左：
      主  文
上訴駁回。
      事  實
一、乙○○於民國（下同）九十一年七月二十三日上午，駕駛車號Ｘ六－三六０三號
    紅色自用小客車，沿台中市○○路，由育英路往建成路之方向行駛，於同日上午
    七時許，途經台中市○○路與東光園路口時，應注意汽車行駛至交岔路口，其行
    進、轉彎，應遵守燈光號誌，而依當時天候為晴天，日間有自然光線，並無障礙
    物，視距良好，並無不能注意之情事，竟疏未注意當時其行向之燈光號誌為紅燈
    ，應暫停不得闖紅燈，詎竟貿然闖紅燈駛入路口，致撞及由甲○○所騎乘沿東光
    園路從南往北之方向行駛而正好駛至該處之之車號ＪＲＮ－八三一號機車右側，
    以致甲○○人車倒地，因而受有右側脛骨、腓骨粉碎性骨折、右側肱骨頸骨骨折
    及右下肢擦傷等傷害。乙○○於駕車肇事致甲○○受傷後，竟未下車處理善後，
    且為逃避刑責，竟另行起意，逕行駕車逃逸，嗣經甲○○記下乙○○之車號後報
    警處理，為警循線查獲。
二、案經甲○○訴由台中市警察局第三分局報請台灣台中地方法院檢察署檢察官偵查
    起訴。
      理  由
一、訊據上訴人即被告（下稱被告）乙○○坦承上開車號Ｘ六－三六０三號之紅色自
    用小客車係其所有及案發當日該部自用小客車並未借予他人或被竊等事實不諱，
    惟矢口否認有前開公共危險等犯行，辯稱：案發當日伊及伊女兒丙○○均在家裡
    ，並未外出，不可能會開車在上開地點撞到告訴人甲○○。況伊前因罹患右側腦
    腫瘤，經於九十年二月十四日在行政院國軍退除役官兵輔導委員會台中榮民總醫
    院（下稱台中榮民總醫院）手術後已不方便開車而不再開車，更不可能有開車肇
    事逃逸之情形。本件肇事應另有其人，告訴人可能記錯肇事車輛之車號云云。惟
    查：
（一）右開犯罪事實，迭據告訴人甲○○指訴甚詳，並有台中市○○○道路交通事故
  調查報告表一份及現場照片四張等在卷可稽（見二四０六五號偵查卷第八頁、
      第十頁至第十一頁）。又告訴人確因車禍致受有右側脛骨、腓骨粉碎性骨折、
      右側肱骨頸骨骨折及右下肢擦傷等傷害，亦有診斷證明書一份附卷可按（見二
      四０六五號偵查卷第一二頁）。至上開車號Ｘ六－三六０三號之紅色自用小客
      車確係被告所有，亦有車號查詢汽車車籍一份足按（見二四０六五號偵查卷第
      八三頁）。
（二）證人即案發當日到場處理之警員洪文賢於偵查時到庭結證稱：「（問：你是否
      有查訪附近鄰居？）我有問過附近鄰居，但他們都說沒有看到車牌，是告訴人
      說有看到車牌及顏色。」、「（問：你後來有無去被告住處？）我有去他住處
      ，他家裡都沒有人，車子也沒有在那邊．管理員說他家有二部車子，一部是他
      太太（指丁○○）在開，一部是她先生（即被告乙○○）在開．．．」、「（
      問：有沒有其他意見提供？）我隔一、二天有再過去，可是都沒有人在，管理
      員說案發當天她先生（指被告）有回來，但是車子沒有回來」等語（見二四０
      六五號偵查卷第六六號至第六七頁），於原審復到庭結證稱：「（問：車禍是
      否你處理？情形？）是。九十一年七月二十三日上午七點多我到現場，被害人
      （即告訴人）倒在地上，被害人告訴我說肇事者已逃逸，告訴我車牌是Ｘ六－
      三六０三號紅色小客車，我向太平所查詢該部車車主及電話號碼，因為電話打
      不通，直接到車主住所約八點多，管理員告訴我說車主住這裡，還沒有回來，
      回派出所後，我一直與車主聯絡，也傳真過去，但車主都沒有跟我聯絡。後來
      將案件移送給分局三組處理，被害人告訴我說肇事者有停下來馬上就走，肇事
      者沒有下車，被害人是直接告訴我車牌號碼及顏色。」、「（問：到場時間？
      情形如何？）到現場時間約七點十四分，我有問被害人何人報案，被害人告訴
      我好像是里長報案。車損情形也記不清楚。我看到是車子被撞到右邊。後來因
      為聯絡不到車主，車子也沒有回來，所以未拍照肇事車輛、車損情形。」、「
      （問：有無去大樓地下室看肇事車子？）有，但是看不到車子，管理員告訴我
      說有一部是被告開的，另一部是被告太太開的。看車時間是約當天八點多，肇
      事紅色車輛不在，但另外一部有在。」各等語（見原審卷第四０頁至第四一頁
      ）。又證人即被告所居住歡樂太平年大樓之管理員謝木川於原審到庭結證稱：
      「我看過乙○○（即被告）開車，我在那裡服務二年，所以看過他開車，以他
      現在的情況，我看過他開過車。九十一年七月廿三日上午八時左右，警員有去
      大樓找過被告，他開的是Ｘ六－三六０六號，警員問說大樓有無Ｘ六－三六０
      三號的車，我說有，我按電鈴沒有人接，林總幹事（即林瑞亨）就到地下室看
      ，並沒有看到這部車，根據登記，知道被告有二部車，那部綠色的是被告太太
      開的，紅色是被告開的。」、「（問：九十一年七月間以前，有無看過被告開
      車子出去？）有看過，因在地下室，偶而碰到他開車子。」等語（見原審卷第
      六九頁至第七０頁）。另據該大樓之管理委員會總幹事林瑞亨於原審亦到庭結
      證稱：「我於九十年四、五月間至九十一年十月初擔任總幹事，我記得洪文賢
      警員有找過被告，打對講機，被告不在，就一起到地下室看被告車子也不在。
      被告家有三人，小孩約國小六年級，我看過被告開過車，幾乎常看到被告開車
      。」、「（問：車子情形如何？）我經常到地下室巡邏，幾乎每天巡察一次，
      所以經常看到被告開車，我比較少看到被告太太。這部Ｘ六－三六０三的車是
      被告在開」等語（見原審卷第七一頁至第七二頁）。足證被告於案發前確曾駕
      駛過上開Ｘ六－三六０六號紅色自小客車，及案發當日被告並不在其住處，上
      開Ｘ六－三六０六號紅色自小客車亦不在被告住處（即歡樂太平年大樓）之地
      下室停車場甚明。而案發當天上開Ｘ六－三六０六號紅色自小客車並未借予他
      人或被竊等事實，亦據被告自承在卷（見本院卷第三三頁至第三四頁），且被
      告家中僅有被告、其妻丁○○、其女高蕙君等三人，其中高蕙君係七十八年次
      ，於案發當時尚不會開車，其妻丁○○（即張順枝）於案發當時出國尚未回國
      ，亦據證人丁○○結證在卷（見本院卷第六七頁、第六九頁），並有丁○○之
      護照影本一份及內政部警政署入出境管理局九十二年八月一日境愛雄字第０九
      二００七一五三三號函一份等在卷足憑（見二四０六五號偵查卷第四二頁至第
      四四頁、第九二頁），是上開Ｘ六－三六０六號紅色自小客車於案發當日除被
      告外，自不可能有他人駕駛之情事。參以告訴人一再陳稱其確有親眼看到肇事
      車輛之車牌為Ｘ六－三六０三號自小客車，顏色為紅色（見見二四０六五號偵
      查卷第六頁、第二二頁反面、第五０頁、原審卷第一六頁至第一七頁、第四二
      頁、本院卷第三二頁、第七三頁），且台中市警察局第三分局東區分駐所於肇
      事後不久即九十一年七月二十三日上午七時十四分受理報案時報案人即指明Ｘ
      六－三六０三號車輛肇逃，亦有該分駐所交通事故處理登記簿影本一份附卷可
      稽（見本院卷第四四頁），益見本件肇事車輛應係上開Ｘ六－三六０三號紅色
      自小客車，且係被告所駕駛無疑。
（三）至被告雖一再辯稱其自九十年二月十四日手術後已因不方便開車而不再開車云
      云。惟檢察官於九十二年六月十六日上午偵查時曾當庭勘驗被告之身體狀況結
      果：「被告左、右腳都可以往上提，在法庭上可以行走，只是行動比較不便，
      但可以動。左手不直，但可以動。自稱左手手指不能活動，但右手與一般人無
      異。右腳亦與一般人無異」等情，有勘驗筆錄足按（見二四０六五號偵查卷第
      七六頁）。被告之右手、右腳既與一般人無異，左腳又能活動，自可駕駛一般
      自小客車。是被告縱因手術後領有中度殘障手冊，亦不能執此即認被告未駕駛
      上開紅色自小客車。
（四）又本院依被告之聲請委託台中榮民總醫院鑑定被告能否正常駕駛自小客車結果
      ，該醫院雖函覆本院稱：「被告左側上下肢體偏癱，需助行器走路，左手萎縮
      變形，應無法正常駕駛未經殘障改裝後之自小客車」等情。但該鑑定僅能證明
      被告應無法正常駕駛未經殘障改裝後之自小客車，並不能證明被告自手術後未
      曾駕駛過自小客車。況時下一般殘障人士駕駛自小客車，時有所聞，而被告自
      於九十年二月十四日在台中榮民總醫院手術出院後，仍經常駕駛上開Ｘ六－三
      六０六號紅色自小客車外出，已據證人目睹之謝木川及林瑞亨等二人結證在卷
      ，是上開鑑定結果並無法資為有利於被告之認定。另證人謝木川確自九十年十
      一月間起迄今仍擔任歡樂太平年大樓之管理員，證人林瑞亨確自九十年四月至
      九十一年十月止擔任該大樓之總幹事，該大樓九十一年七月二十三日之大樓錄
      影帶，因保存期限為一星期後即在重複使用錄影，故未保存拷貝，有歡樂太平
      年管理委員會九十三年三月十二日歡管函字第九三０三一二號函一份在卷可按
      （見本院卷第四九頁），是本院雖無法調得案發當日歡樂太平年大樓住戶人車
      出入之錄影帶，但並不影響本件事實之認定。均併此敘明。
（五）另證人丁○○雖證稱自被告九十年二月十四日手術後，上開Ｘ六－三六０三紅
    色自小客車均由其在使用，因醫師說三年內有奇蹟的話，被告之傷勢會好，故
      其始未把該自小客車出售，其於九十一年七月二十三日晚上出國回來後，翌日
      曾去開上開Ｘ六－三六０三紅色小客車，並未發現該紅色自小客車有碰撞之痕
      跡等語。證人丙○○亦證稱案發當日其與被告均在家裡，被告係當日早上七點
      多起床，起床後均未外出，當日亦無人來按電鈴等語。但查證人丁○○係被告
      之妻，證人丙○○係被告之女，於作證時均不免有迴護被告之詞，故該二位證
      人上開所供，亦無法資為有利於被告之證明，亦附此說明。
（六）按汽車行駛至交叉路口，其行進、轉彎，應遵守燈光號誌，道路交通安全規則
      第一百零二條第一項第一款定有明文。被告係有駕駛自小客車經驗之人，自應
      注意上開規定。且案發當時天候為晴天，日間有自然光線，並無障礙物，視距
      良好，有上開道路交通事故調查報告表一份足按，並無不能注意之情事，詎被
      告竟疏未注意，於行駛至上開交岔路口時貿然闖紅燈以致肇事，其過失之責，
      委無可辭。又被告之過失行為與告訴人之受傷間具有相當因果關係，是被告之
      過失傷害犯行堪以認定。另被告於肇事後，於稍作停車並探頭一望後即逃逸無
      蹤，業據告訴人陳明在卷（見原審卷第一六頁），是被告之肇事逃逸罪，亦堪
      以認定。
（七）綜上所述，足證被告上開所辯顯係飾卸之詞，不足採信，是罪證明確，其犯行
      堪以認定。至本件係告訴人親眼目睹肇事車輛之車牌Ｘ六－三六０三號自小客
      車，顏色為紅色，並非聽自他人所轉述，已如前述，告訴人之子柯仁傑於偵查
      時具狀稱：「幸好心路人告知肇事紅色自小客車車牌號碼」等語，及告訴人於
      偵查時具狀稱：「幸好心路人抄下肇事車號．．．」等語，均與事實不符，並
      不足取。又告訴人既係親眼目睹肇事車牌及顏色，則其陳述顯非傳聞證據，非
      不得為證據。另檢察官當庭勘驗被告之身體狀況，並製有勘驗筆錄，乃係檢察
      官調查證據之方法，非不得採為證據。又證人即承辦警員洪文賢於偵查及原審
      所為之上開陳述，乃係就其承辦本件之經過所為之陳述，亦非無證據能力。均
      併此說明。
二、核被告所為，係刑法第二百八十四條第一項前段之過失傷害罪（起訴書誤繕為同
    條第二項前段）及同法第一百八十五條之四之肇事逃逸罪。其所犯之上開二罪間
    犯意各別，行為互異，應分論併罰。原審調查後適用刑法第一百八十五條之四、
    第二百八十四條第一項前段、第五十一條第五款、罰金罰鍰提高標準條例第一條
    前段，並審酌被告駕車致人受傷未即時下車救護，惡性非輕，犯後又飾詞否認犯
    罪，亳無悔意及被害人所受傷勢等一切情狀，分別量處被告過失傷害罪部分有期
    徒刑三月，肇事逃逸罪部分有期徒刑十月，並定其應執行刑為有期徒刑一年，認
    事用法核無違誤，量刑亦妥適。被告上訴意旨仍執前詞否認犯罪，並無理由，應
    予駁回。
三、據上論結，應依刑事訴訟法第三百六十八條，判決如主文。
本案經檢察官戊○○到庭執行職務。
中      華      民      國     九十三      年      四     月    二十七  日
                                   臺灣高等法院臺中分院刑事第八庭
                                         審判長法  官  羅  得  村
                                               法  官  陳  毓  秀
                                               法  官  劉  榮  服
右正本證明與原本無異。
除公共危險部分得上訴外，餘不得上訴。
如不服本判決應於收受送達後十日內向本院提出上訴書狀，其未敘述上訴之理由者並
得於提起上訴後十日內向本院補提理由書（均須按他造當事人之人數附繕本）。
                                               書記官  陳  俞  豪
中     華     民     國     九十三     年      四      月     二十八    日
附錄論罪條文：
刑法第一百八十五條之四：
駕駛動力交通工具肇事，致人死傷而逃逸者，處六月以上五年以下有期徒刑。
刑法第二百八十四條第一項：
因過失傷害人者，處六月以下有期徒刑、拘役或五百元以下罰金，致重傷者，處一年
以下有期徒刑、拘役或五百元以下罰金。
                                                                        Ｆ
